臺灣高等法院刑事判決
111年度侵上訴字第23號
上  訴  人  
即  被  告  AW000-A110186B
            （真實姓名年籍詳卷）  
選任辯護人  方南山律師
(法扶律師)          
上列上訴人因妨害性自主案件，不服臺灣臺北地方法院110年度
侵訴字第69號，中華民國110年12月21日第一審判決（起訴案號
：臺灣臺北地方檢察署110年度偵字第16549號），提起上訴，本
院判決如下：
    主  文
上訴駁回。
    事  實
本件犯罪事實與原判決書事實欄（如附件）之記載相同，茲引用
之。
    理  由
壹、審理範圍
    按刑事訴訟法第348條於民國110年6月16日修正，同年月18
    日施行，修正施行前該條規定「上訴得對於判決之一部為之
    （第1項）；未聲明為一部者，視為全部上訴。對於判決之
    一部上訴者，其有關係之部分，視為亦已上訴（第2項）」
    ，修正施行後規定「上訴得對於判決之一部為之（第1項）
    。對於判決之一部上訴者，其有關係之部分，視為亦已上訴
    。但有關係之部分為無罪、免訴或不受理者，不在此限（第
    2項）。上訴得明示僅就判決之刑、沒收或保安處分一部為
    之（第3項）」，同日修正施行之刑事訴訟法施行法第7條之
    13則規定「中華民國110年5月31日修正通過之刑事訴訟法施
    行前，已繫屬於各級法院之案件，於施行後仍適用修正前刑
    事訴訟法第348條規定；已終結或已繫屬於各級法院而未終
    結之案件，於施行後提起再審或非常上訴者，亦同」。本件
    被告AW000-A110186B（下簡稱被告）經原審判決後，於111
    年1月21日提起上訴繫屬本院，有臺灣臺北地方法院111年1
    月20日北院忠刑開110侵訴69字第1110000721號函在卷可參
    （見本院卷第3頁），自應適用修正後之刑事訴訟法第348條
    。原審判處被告對心智缺陷之女子犯強制猥褻罪，被告及辯
    護人表示本案僅就量刑部分上訴（見本院卷第68頁），故本
    院以原審認定之犯罪事實及論罪（刑法第224條之1、第222
    條第1項第3款）為基礎，僅就原審判決量刑部分審理，先予
    敘明。
貳、上訴駁回理由
一、原審就被告量刑部分審酌：被告明知甲女為心智缺陷之人，
    竟無視甲女身心障礙之情況，利用其智能較常人為低，難以
    有周全心智保護自身權益，僅為滿足己身慾念而對甲女為上
    開強制猥褻行為，所為戕害甲女之身心健康及其性自主決定
    權，造成甲女身心受創。並衡酌被告前無犯罪紀錄、自承國
    中畢業之智識程度，曾從事印刷工作、現已退休等生活狀況
    (見原審卷第203頁)；復考量被告犯罪後雖坦認犯行，惟迄
    未能與甲女及其家屬和解，等一切情狀，量處有期徒刑3年
    ，核其量刑尚屬妥適。
二、被告上訴意旨以：本件被告已承認犯行，僅係一時失慮偶一
    為之，犯後十分後悔，願與被害人和解，但被害人執意不願
    與被告和解，收受和解金。請求依刑法第59條減輕其刑，並
    給予緩刑等語。
三、按刑之量定，為求個案裁判之妥當性，法律賦予法院裁量之
    權，量刑輕重，屬為裁判之事實審法院得依職權自由裁量之
    事項，苟其量刑已以行為人之責任為基礎，並斟酌刑法第57
    條各款所列情狀，在法定刑度內，酌量科刑，如無偏執一端
    ，致明顯失出失入情形，上級審法院即不得單就量刑部分遽
    指為不當或違法。又量刑之輕重，係屬事實審法院得依職權
    自由裁量之事項，苟於量刑時，已依行為人之責任為基礎，
    並斟酌刑法第57條各款所列情狀，而未逾越法定範圍，又未
    濫用其職權，即不得遽指為違法（最高法院72年台上字第66
    96號判決要旨參照）。本件原審就被告量刑之責任基礎，已
    於原判決理由中詳為說明審酌被告為滿足私慾，見甲女獨自
    在家，利用甲女因輕度智能障礙致思考力、判斷力及自我保
    護能力均不如常人之情事，而對甲女為強制猥褻之犯行，對
    於甲女之身心產生傷害並非輕微，且被告所為上開犯行並非
    受到外在客觀環境之逼迫而為之，難認有何特殊原因與環境
    因素，在客觀上足以引起一般同情，而認有宣告法定最低度
    刑期，猶嫌過重之情。另衡諸性侵害之被害人與一般財產犯
    罪之被害人相較，心理創傷更甚，往往需數年方能平復心情
    ，參以被害人自始拒絕以賠償金錢方式與被告達成和解，甚
    至被告提出以新台幣(下同)50萬元和解之方案(見本院卷第1
    32頁)，告訴人仍表示不願接受(見本院卷第151-155頁)，堪
    認被告所為犯行，對告訴人傷害甚深，故本件不適用刑法第
    59條減輕其刑。復查本罪之最輕本刑為3年以上，最重本刑
    為10年以下，原審已選擇量處最低度刑之3年，已屬從輕，
    被告指摘原判決量刑過重，請求撤銷原判，並無理由，應予
    駁回。
據上論斷，應依刑事訴訟法第368條、第373條，判決如主文。　
本案經檢察官蕭蕙菁提起公訴，檢察官朱婉綺到庭執行職務。
中　　華　　民　　國　　111 　年　　4 　　月　　27　　日
                  刑事第八庭  審判長法  官  陳世宗
                                    法　官  吳勇毅
                                    法　官  呂寧莉
以上正本證明與原本無異。
如不服本判決，應於收受送達後20日內向本院提出上訴書狀，其
未敘述上訴之理由者並得於提起上訴後20日內向本院補提理由書
（均須按他造當事人之人數附繕本）「切勿逕送上級法院」。
                                    書記官  賴資旻
中　　華　　民　　國　　111 　年　　4 　　月　　27　　日

附件：原判決書事實欄
「代號AW000-A110186B成年男子(真實姓名年籍詳卷,下稱B男)為
代號AW000-A110186成年女子(真實姓名年籍詳卷,下稱甲女)之姑
丈,明知甲女為輕度精神障礙者,屬心智缺陷之人,於民國110年4
月30日晚間6時30分許,見僅甲女獨自在其斯時位於臺北市萬華區
之住處(地址詳卷)客廳,竟基於對心智缺陷之人強制猥褻之犯意,
違反甲女意願,自甲女身後徒手掀起甲女上衣並解開甲女內衣後,
不顧甲女夾手拒絕,仍以手撫摸甲女胸部,再將頭自甲女右側腋下
探向其右側胸部而舔舐甲女乳頭,以此方式對甲女為猥褻行為得
逞。」